【裁判字號】    88,重訴,513
【裁判日期】    890622
【裁判案由】    損害賠償
【裁判全文】
臺灣高雄地方法院民事判決  八十八年重訴字第五一三號
    原      告  甲○○
                丙○○
    右二人共同
    訴訟代理人  王仁聰  律師
    被      告  乙○○        .
                              （現正於臺灣高雄監獄執行中）
右當事人間，請求損害賠償事件，本院判決如左：
    主    文
被告應給付原告甲○○新台幣新台幣伍拾柒萬仟陸佰貳拾壹元，及自八十八年五月
四日起至清償日止按年息百分之五計算之利息。
被告應給付原告丙○○新台幣伍佰壹拾玖萬陸仟柒佰伍拾肆元，及自八十八年五月四
日起至清償日止按年息百分之五計算之利息。
原告其餘之訴駁回。
訴訟費用由被告負擔七分之四；餘由原告負擔。
本判決第一項於原告甲○○以新台幣壹拾萬元為被告供擔保後，得假執行；本判決第
二項於原告丙○○以新台幣壹佰萬元為被告供擔保後，得假執行。
原告其餘假執行之聲請駁回。
    事    實
甲、原告方面：
一、聲明：
（一）被告應連帶給付原告甲○○新台幣（以下同）貳佰萬元，及自起訴狀繕本送達
      翌日起至清償日止按年息百分之五計算之利息。
（二）被告應連帶給付原告丙○○捌佰萬元，及自起訴狀繕本送達翌日起至清償日止
      按年息百分之五計算之利息。
（三）願供擔保以代釋明，請求宣告假執行。
二、陳述：
（一）被告乙○○因懷疑其妻與原告甲○○有染，於八十八年一月十三日凌晨，基於
      殺人之概括犯意，持番刀一把，至高雄縣美濃鎮○○路三三五號原告甲○○住
      處，砍殺原告甲○○與丙○○（即原告甲○○之妻），刑事部分業經台灣高雄
      地方法院八十八年訴字第四八二號判決以殺人未遂判處被告有期徒刑拾年，並
      經台灣高等法院高雄分院以八十八年上訴字第一一一八號、最高法院以八十八
      年度台上字第六九九四號判決分別駁回被告之上訴，確定在案。被告所為符合
      民法第一百八十四條第一項前段之侵權行為，原告自得向被告求償。
（二）原告甲○○因遭被告砍殺，造成全身多處切割傷，支付醫藥費壹萬肆仟壹佰陸
      拾玖元。原告甲○○原係駕駛預拌混凝土車，因頭部無法靈活活動，公司要求
      不要出車，因而中斷工作二個月，依原告甲○○年所得拾伍萬玖仟陸佰零貳
      元計算，二個月共計損失伍萬玖仟玖佰拾貳元。另原告甲○○係國中畢業，
      無端遭被告砍傷，除身體多處受傷外，臉部與頸部揭留下明顯傷痕，造成原告
      極大痛苦，爰請求慰撫金壹佰玖拾貳萬伍仟捌佰玖拾玖元，合計向被告請求貳
      佰萬元。
（三）原告丙○○與被告素不相識，被告竟無端將原告丙○○殺成重傷，造成原告丙○○雙側開放性血氣胸、右上肺裂傷、右內乳動脈破裂、橫膈破裂、雙手肌腱
      神經斷裂。原告丙○○係擔任縫製員，但目前右手五指完全無法活動，左手稍
      微可以動，若走到戶外會感覺很喘，已永久無法工作。依原告丙○○之年齡（
      民國五十七年十月六日生）計算，本尚可工作二十九年，而原告丙○○之年收
      入為壹拾柒萬仟捌佰伍拾陸元，則原告尚丙○○可向被告請求減少勞動能力
      之賠償伍佰零肆萬壹仟捌佰貳拾肆元。又原告丙○○係高職畢業，無故遭被告
      砍殺，不僅終身無法工作，連照顧家庭亦有問題，心靈嚴重受到打擊，為此向
      被告請求慰撫金貳佰玖拾貳萬捌仟陸佰拾捌元，合計向被告請求捌佰萬元。
三、證據：提出刑事判決一份、診斷證明書三份、重大傷病卡一份、醫療費用收據九
    紙、扣繳憑單一份、國稅局綜所稅查詢清單一份、證明書二份、畢業證書二份為
    證。
乙、被告方面
一、聲明：原告之訴及假執行之聲請均駁回。訴訟費用由原告負擔。
二、陳述：
（一）對於刑事部分所認定之犯罪事實不爭執。
（二）原告請求之工作損失與慰撫金均過高，原告丙○○不可能終身無法工作。
（三）被告係國中畢業，原擔任鐵工，月入二萬多元，案發後就沒有收入。
三、本院依職權向高雄榮民總醫院函查原告傷勢，向南區國稅局查詢兩造財產歸戶資
    料與所得稅申報資料，並調閱最高法院八十八年度台上字第六九九四號卷宗全卷
    。
    理    由
一、本件原告主張被告乙○○於八十八年一月十三日凌晨，基於殺人之概括犯意，持
    番刀一把，至高雄縣美濃鎮○○路三三五號原告甲○○住處，砍殺原告甲○○與
    丙○○，致原告甲○○受有全身多處切割傷，原告丙○○受有雙側開放性血氣胸
    、右上肺裂傷、右內乳動脈破裂、橫膈破裂、雙手肌腱神經斷裂之傷害，爰依侵
    權行為之法律關係，請求被告給付原告甲○○二百萬元，給付原告丙○○八百萬
    元，並均加計遲延利息；被告則以原告所請求之慰撫金與工作損失過高，原告丙○○不可能終身無法工作等語，資為抗辯。
二、原告主張被告於八十八年一月十三日凌晨，基於殺人之概括犯意，持番刀一把，
    至高雄縣美濃鎮○○路三三五號原告甲○○住處，砍殺原告甲○○與丙○○，致
    原告甲○○受有全身多處切割傷，原告丙○○受有雙側開放性血氣胸、右上肺裂
    傷、又內乳動脈破裂、橫膈破裂、雙手肌腱神經斷裂之傷害，刑事部份業經台灣
    高雄地方法院八十八年訴字第四八二號判決以殺人未遂判處被告有期徒刑拾年，
    並經台灣高等法院高雄分院以八十八年上訴字第一一一八號、最高法院以八十八
    年度台上字第六九九四號判決分別駁回被告之上訴，確定在案；原告甲○○為國
    中畢業，原為預拌混凝土車司機，年所得拾伍萬玖仟陸佰零貳元，原告丙○○
    為高職畢業，原為裁縫，年收入壹拾柒萬仟捌佰伍拾陸元之事實，業據其提出
    刑事判決三份、診斷證明書三份、重大傷病卡一份、畢業證書二份、扣繳憑單一
    份、國稅局綜所稅查詢清單一份、證明書二份為證，復經本院依職權調閱最高法
    院八十八年度台上字第六九九四號卷宗全卷核閱屬實，且為被告所不爭執，自堪
    信為真正。
三、按因故意或過失不法侵害他人權利者，負損害賠償責任，民法第一百八十四條第
    一項前段定有明文。被告砍殺原告二人成傷，經法院以殺人未遂罪判處有期徒刑
    十年確定，已如前述，被告所為顯屬故意不法侵害原告之身體權，自應負損害賠
    償之責，爰就原告所請求之各項賠償金額分述如下：
（一）醫藥費部分：
    原告因遭被告砍傷，就醫診治，因而支出醫藥費，受有損害，被告自應賠償。原
    告甲○○主張其因本件之傷勢支出醫藥費一萬四千一百六十九元，並提出醫藥費
    收據六紙為證，經核其中除證明書費四百八十元外，均屬醫療所必要，是以被告
    應賠償原告甲○○一萬三千六百八十九元，並加計遲延利息。原告丙○○主張其
    因本件傷勢支出醫藥費二萬九千五百三十八元，並提出收據三紙為證，經核其中
    除證明書費六百四十元外，均屬醫療所必要，是以被告應賠償原告丙○○二萬八
    千八百九十八元，並加計遲延利息。故原告於此範圍內之請求為有理由，洵屬正
    當，應予准許，逾此金額之請求，即非有據，應予駁回。
（二）工作損失部分：
        原告主張原告甲○○係擔任預拌混凝土車司機，年所得拾伍萬玖仟陸佰零
    貳元，因本件傷勢中斷工作二月，損失伍萬玖仟玖佰拾貳元，原告丙○○係擔
    任縫製員，年收入壹拾柒萬仟捌佰伍拾陸元，因本件傷勢終身無法工作，損失
    二十九年之工作收入伍佰零肆萬壹仟捌佰貳拾肆元，業據其提出診斷證明書三份
    、重大傷病卡一份、扣繳憑單一份、國稅局綜所稅查詢清單一份、證明書二份為
    證，被告雖對原告之工作內容與收入不爭執，惟辯稱原告丙○○不可能終身無法
    工作，其請求之工作損失太高云云。
        經本院依職權向高雄榮民總醫院函查原告傷勢，該院回函稱，原告甲○○之
    傷勢自傷後應休養半年可完全復原，傷勢不符合勞工保險條例之殘廢給付標準，
    此有行政院國軍退除役官兵輔導委員會高雄榮民總醫院（八九）高總行字第八九
    ○一六一六號函在卷可證。原告甲○○主張其因傷休養二月，無法工作，業據其
    提出瑞禹企業股份有限公司出具之證明書一份為證，而依前開回函，原告甲○○
    休養二月顯屬必要，是以被告自應賠償原告甲○○此二月之工作損失共計五萬九
    千九百三十二元（359602÷12＝29966；29966×2=59932），並加計遲延利息。
        經本院依職權向高雄榮民總醫院函查原告傷勢，該院回函稱，原告丙○○之
    傷勢造成其右手肌腱沾黏，致右手功能受損，現仍持續治療中，此傷勢對其操作
    日常生活及縫製員工作有顯著影響，此有行政院國軍退除役官兵輔導委員會高雄
    榮民總醫院（八九）高總行字第八九○一六一六號函在卷可證。原告丙○○主張
    其原係擔任縫製員，並據其提出燕群成衣代工廠出具之證明書一份為證，原告主
    張其因本件傷勢右手五指完全無法活動，終身無法工作，被告雖辯稱原告丙○○
    不可能終身無法工作，然查，雙手乃一般人日常生活與職業上所不可或缺，而手
    之功能主賴五指活動，惟原告因雙手肌腱神經斷裂，目前右手肌腱沾黏，五指無
    法活動，左手僅稍微可動，在此情況下，縱使日常生活取物、拿捏均成問題，遑
    論從事精密之手部動作，而原告丙○○目前係任職於燕群成衣代工廠擔任縫製員
    ，於民國八十六、八十七年間亦係任職於集福製衣廠股份有限公司、璟盈服裝企
    業有限公司，此有綜合所得稅各類所得查詢清單一紙在卷可證，顯見縫製員確係
    原告丙○○向來從事之工作，而裁縫工作所倚賴者，正係手部精巧之縫紉，原告
    丙○○右手五指既無法張開，顯不可能從事拿針、穿線、縫製等工作，前開回函
    亦載明原告丙○○目前之傷勢顯著影響其擔任縫製員工作等語，是以原告丙○○
    已無法繼續從事縫製員工作，要屬無疑。況且，一般人之專長均屬有限，所得從
    事之職業範圍本已有限，尤其長久從事某種工作後，在該工作上較為專精，對其
    他工作之接觸較少，亦將隨之降低其轉業之可能性，若身體上再有任何殘障，選
    擇職業之空間更形減少，況是否能恰覓得工作機會，變數極多，亦屬未定，以原
    告丙○○係民國五十七年十月六日生，現年三十一歲，高職畢業，向來從事縫製
    員工作，目前右手五指無法活動，左手僅能稍微活動之狀況，是否仍能覓得以其
    學識能力能勝任，不需賴手部活動之工作，顯有可疑，然無論如何，斷不應因被
    告之故意加害行為，即課原告丙○○以設法轉業之義務，且將無法順利轉業之風
    險責由原告丙○○自行承擔，殆無疑義。從而，原告丙○○既已無法繼續擔任縫
    製員工作，右手五指無法活動，已符合勞工保險條例障害項目第七十一項第八級
    之殘廢等級，自應認為其以終身無法工作，故被告所辯顯不足採。從而，原告主
    張依丙○○為民國五十七年十月六日生，以其年齡計算至勞工強制退休年齡六十
    歲，本尚可工作二十九年，而原告丙○○之年收入為壹拾柒萬仟捌佰伍拾陸元
    ，依霍夫曼法扣除中間利息，原告丙○○此二十九年間之工作損失共計佰壹拾
    陸萬柒仟捌佰伍拾陸元，其計算式為：[173856*18.00000000（此為29年之霍夫
    曼係數）]=0000000（小數點以下四捨五入）。故原告尚丙○○可向被告請求減
    少勞動能力之賠償佰壹拾陸萬柒仟捌佰伍拾陸元，並加計遲延利息，即屬有據
    ，應予准許，逾此範圍之請求即屬無據，應予駁回。
（三）慰撫金部分：
    經本院依職權向南區國稅局查詢兩造財產歸戶資料與所得稅申報資料，原告甲○○為國中畢業，八十七年度年薪三十五萬餘元，名下並無財產，被告乙○○八十
    六年度年新約十四萬餘元，名下有土地一筆，原告丙○○係高職畢業，八十七年
    度年薪十七萬餘元，名下並無財產，此有綜合所得稅各類所得查詢清單一紙在卷
    可證。原告因遭被告砍殺，造成原告甲○○身體多處切割傷，須休養六月，且二
    月無法工作，原告丙○○雙側開放性血氣胸、右上肺裂傷、右內乳動脈破裂、橫
    膈破裂、雙手肌腱神經斷裂。原告丙○○係擔任縫製員，但目前右手五指完全無
    法活動，左手稍微可以動，終身無法工作，原告精神自受有重大痛苦，爰審酌兩
    造之上開資力狀況、原告甲○○與被告均為國中畢業，原告丙○○為高職畢業，
    原告甲○○本為預拌混凝土車司機、原告丙○○原為成衣工廠縫製員、被告原為
    鐵工，以及被告僅因懷疑其妻與原告甲○○有染，即深夜闖入原告家中，故意持
    刀砍殺原告等情，認為原告甲○○之慰撫金以五十萬元為適當，原告丙○○之慰
    撫金以二百萬元為適當，並均應加計遲延利息。原告在此範圍內之請求洵屬正當
    ，應予准許，逾此金額之請求，即非有據，應予駁回。
（四）綜上所述，原告甲○○因受傷所受損害合計為伍拾柒萬仟陸佰貳拾壹元，原
      告丙○○因受傷所受損害合計為伍佰壹拾玖萬陸仟柒佰伍拾肆元。
四、綜上，原告甲○○請求被告給付伍拾柒萬仟陸佰貳拾壹元，原告丙○○請求被
    告給付新台幣伍佰壹拾玖萬陸仟柒佰伍拾肆元，並均加計自起訴狀繕本送達翌日
    即八十八年五月四日起至清償日止，按年息百分之五計算之利息，洵屬有據，應
    予准許；逾此金額之請求為無理由，應予駁回。
五、原告陳明願供擔保，聲請宣告假執行，經核其勝訴部份，合於法律規定，爰酌定
    相當之擔保金額宣告之；其餘假執行之聲請，因該部份訴之駁回而失所依據，應
    予駁回。
六、結論：本件原告之訴，為一部有理由，一部無理由，並依民事訴訟法第七十九條
    但書、第八十五條第一項前段、第三百九十條第二項，判決如主文。
中      華      民      國    八十九    年      六      月    二十二    日
                              臺灣高雄地法院民事第一庭
~B法      官  陳怡雯
右為正本係照原本作成。
如對本判決上訴，須於判決送達後廿日內向本院提出上訴狀。
中      華      民      國    八十九    年      六      月    二十三    日
~B法院書記官  鄭淑華


司法院資訊處製作；財團法人民間司法改革基金會備份。
